【裁判字號】    90,上易,2275
【裁判日期】    900925
【裁判案由】    竊盜
【裁判全文】
臺灣高等法院刑事判決                            九十年度上易字第二二七五號
    上  訴  人
    即  被  告  乙○○
右上訴人因竊盜案件，不服臺灣桃園地方法院八十九年度易字第一四四二號，中華民
國九十年三月三十日第一審判決（起訴案號：臺灣桃園地方法院檢察署八十九年度偵
字第一三五六號）提起上訴，本院判決如左：
    主  文
上訴駁回。
    事  實
一、乙○○前曾有煙毒等前科，最近一次為於民國八十八年間因犯竊盜案件，經臺灣
    桃園地方法院判處有期徒刑四月確定，於八十八年九月十九日執行完畢，猶不知
    悛悔。復基於意圖為自己不法所有之概括犯意，先於八十九年一月八日凌晨二時
    許，攜帶自製客觀上足以對人之生命、身體、安全構成威脅之萬能工具一把，至
    有管理員看管之桃園縣中壢市○○街五一號地下室（起訴書誤載為桃園縣中壢市
    ○○街五一號前），以自製之萬能工具一把，竊取梁化武所有現供其弟丙○○管
    領使用，而停放在其所承租之上址地下室，車牌號碼ＡＴ─六四三七號自小客車
    一部，得手後，供己代步之用；復於同年月十二日上午六時許，攜帶置放在上開
    竊得之車內屬丙○○所有，客觀上足以對人之生命、身體、安全構成威脅之扳手
    一支，至桃園縣中壢市○○路上竊取丁○所有ＢＹ─八九三六號車牌二面，得手
    後，將ＡＴ─六四三七號自小客車原有之車牌拆卸，改懸掛ＢＹ─八九三六號車
    牌。嗣警接獲線報，乃於八十九年一月十二日晚上十一時三十分許，在桃園縣中
    壢市○○○街十二號將乙○○查獲，並在其身上扣得其所有供竊盜所用之萬能工
    具一把，乙○○隨即帶同警方至桃園縣中壢市○○街全國保齡球館附近，起出改
    懸掛ＢＹ─八九三六號車牌之ＡＴ─六四三七號自小客車一部。
二、案經桃園縣警察局中壢分局報告台灣桃園地方法院檢察署檢察官偵查起訴。
    理  由
一、上訴人即被告乙○○經合法傳喚未到庭，惟原審訊據被告否認有何竊盜之犯行，
    辯稱：車號ＡＴ─六四三七號自小客車一部及車牌ＢＹ─八九三六號二面均係其
    兄甲○○所竊取，當初係因伊另案在監執行，不想其兄長甲○○與伊兄弟二人均
    因犯案而遭判刑，所以才承認有竊取小客車及車牌，實際上伊並未有竊盜行為云
    云。惟查：
（一）右揭事實，迭據被告於警訊、偵查中及原審法院初訊時坦認不諱（見偵卷第八
      頁反面至第九頁、第二十五頁反面、第二十六頁、原審卷第十六頁），核與被
      害人丙○○、證人劉崗於警訊時指述被竊之情節相符（見偵查卷第十三、四十
      七、四十八頁），且員警起獲上開車號ＡＴ─六四三七號自小客車小客車及車
      牌ＢＹ─八九三六號二面，乃係根據被告之供述，循線在桃園縣中壢市○○街
      全國保齡球館附近尋獲，則果非被告竊取後將之放置於該處，員警焉能循線尋
      獲；再者，被害人丁○所有車牌ＢＹ─八九三六號二面，係於八十九年一月十
      二日凌晨某時在桃園縣中壢市○○路旁遭竊，而於同日中午始發現，並向台北
      縣警察局海山分局報案，業據證人劉崗陳述在卷（見偵卷第四十七頁反面），
      而被告即於為警查獲之翌日（八十九年一月十三日）上午十時許於警訊供認有
      上開竊盜車牌ＢＹ─八九三六號二面之犯行，則若非被告有上述竊盜之犯行，
      豈會於其竊取車牌ＢＹ─八九三六號後，在緊接之時間內即向警方供承上開犯
      行，並由員警循線起獲之理？是被告於原審訊問時雖改稱：其並未有竊盜犯行
      ，車號ＡＴ─六四三七號自小客車一部及車牌ＢＹ─八九三六號二面均係其兄
      甲○○所竊取云云，然按當事人事後翻異案發當初之陳述，依經驗法則，案發
      當時之供述較少權衡利害得失或受他人干預，比之事後翻異之詞，自較為可採
      ，即所謂「案重初供」之原則，是自以被告於警訊、偵查中及原審初訊時之供
      詞較為可採；此外，並有被告所有供其竊盜所用之萬能工具一把扣案足稽，復
      有贓物領據及車輛竊、車輛失竊資料個別查詢報表－查詢認可資料、車籍作
      業系統－查詢認可資料在卷足按（見偵查卷第十五至十七頁），足認被告確有
      上開犯行無訛。
（二）被告雖另辯稱：車號ＡＴ─六四三七號自小客車及車牌ＢＹ─八九三六號係其
      兄長甲○○所竊取云云，然卻始終無法提供相關證據供本院查證其真實性，且
      證人甲○○易迭經原審及本院傳喚均未到庭，並經原審拘提無著，然被告確有
      上開竊盜犯行，已如前述，是本院認無再行傳喚證人甲○○之必要，附此敘明
      。
二、綜上各情，被告所辯顯係卸責之詞，委無足採。其事證明確，犯行堪以認定。
三、查刑法第三百二十一條第一項第三款之攜帶兇器竊盜，所謂兇器之種類並無限制
    ，凡客觀上足對人之生命、身體、安全構成威脅，具有危險性之兇器均屬之，且
    只須行竊時攜帶此種具有危險性之兇器為已足，並不以攜帶之初有行兇之意圖為
    必要；萬能工具、扳手均為足以殺傷人之生命、身體之器械，顯為具有危險性之
    兇器；而同條第一項第一款所稱有人住居之建築物，係指平時有人居住在內即屬
    之，並不以行竊時，需有人住居在內為必要，且所稱建築物係指有屋面周有門壁
    ，足蔽風雨，工人出入，且定著於土地之工作物而言（最高法院六十四年台上字
    第三一六四號判例、五十年台上五三二號判例意旨參照），本件被告行竊車牌Ｂ
    Ｙ─八九三六號之處所係位於地下室，平時有管理員看管，故自屬有人居住之建
    築物。核被告所為，係犯刑法第三百二十一條第一項第一款、第三款之攜帶兇器
    於夜間侵入有人居住之建築物竊盜罪及同條項第三款之攜帶兇器竊盜罪。又被告
    先後二次犯行，時間緊接，犯罪構成要件相同，顯係基於概括犯意為之，為連續
    犯，應以刑法第三百二十一條第一項第一款、第三款之攜帶兇器於夜間侵入有人
    居住之建築物竊盜之一罪論，並依法加重其刑。又被告上開犯行係犯上述加重竊
    盜罪，已如前述，而公訴人認被告所為係犯刑法第三百二十條第一項普通竊盜罪
    ，容有誤會，起訴法條應予變更。又刑法第三百二十一條第一項第三款既以夜間
    侵入有人居住之建築物為加重條件，則侵入行為已結合於本罪罪質之中，無另行
    成立同法第三百零六條無故侵入住居罪之餘地，併此敘明。再者，被告曾有如事
    實欄所載之犯罪科刑及執行情形，有台灣桃園地方法院檢察署刑案資料查註紀錄
    表、本院被告全國前案紀錄表在卷可按，其於五年內再犯本案有期徒刑以上之罪
    ，為累犯，應依法遞予加重其刑。原審因以被告罪證明確，適用刑法第五十六條
    （原審漏載，應予補正）、第三百二十一條第一項第一、三款、第四十七條之規
    定，並審酌被告之犯罪動機、目的、手段、智識程度、所得利益、所生危害及犯
    後態度等一切情狀，量處有期徒刑八月，並說明扣案之萬能工具一把，係被告所
    有供其犯罪所用之物，依刑法第三十八條第一項第二款之規定，宣告沒收。至被
    告用以竊取車牌ＢＹ─八九三六號二面之扳手一支，並非被告所有，故不併予宣
    告沒收，經核其認事用法，均無違誤，量刑亦稱妥適。被告上訴未具理由而指摘
    原判決不當，為無理由，應予駁回。
四、另台灣桃園地方法院檢察署檢察官八十九年度偵字第二六八０號移送原審併辦以
    ：（一）被告乙○○於八十八年十二月九日十八時許在桃園縣中壢市○○街四十
    九號一樓前，意圖為自己不法所有，竊取被害人許婉玲所有之車號ＮＧＲ－二八
    六號機車，因認被告涉犯刑法第三百二十條第一項之普通竊盜罪嫌。（二）被告
    乙○○於八十八年十二月九日晚間八時二十分許在桃園縣中壢市持尖刀令被害人
    李後燦不能抗拒而強盜其所有之車號ＬＨ－四九三九號小客車一輛，因認被告涉
    犯刑法第三百二十八條第一項強盜罪嫌。惟按犯罪事實應依證據認定之，無證據
    不得推定其犯罪事實，刑事訴訟法第一百五十四條定有明文。又認定不利於被告
    之事實，須依積極證據，苟積極證據不足為不利於被告事實之認定時，即應為有
    利於被告事實之認定，更不必有何有利之證據，此最高法院三十年上字第八一六
    號著有判例。另認定犯罪事實應依證據，為刑事訴訟法所明定，故被告否認犯罪
    事實所持之辯解，縱屬不能成立，仍非有積極證據足以證明其犯罪行為，不能遽
    為有罪之認定，此最高法院三十年上字第一八三一號亦著有判例。訊據被告矢口
    否認有何竊盜及強盜犯行，辯稱：伊並未竊取車號ＮＧＲ－二八六號機車及強盜
    他人小客車等語。經查：（１）、被害人即車號ＮＧＲ－二八六號車號車主許婉
    玲雖於警訊中指訴：八十九年十二月九日下午六時許下班回家後，伊有聽到吵雜
    聲，所以出來查看，有看見乙○○在一樓前正騎在其上開機車上，有叫乙○○不
    要撞壞其大門云云；又於偵查中，公訴人提示被告之照片令被害人許婉玲指認，
    其答稱：是照片上之乙○○竊取騎機車云云（台灣桃園地方法院檢察署八十九年
    偵字第二六八０號卷第四十四頁）然卻嗣於偵查中檢察官諭其（於證人室隔牆）
    指認後，卻陳稱：他（乙○○）變胖了、頭髮變短了，不敢確認竊取機車的人是
    否為乙○○等語（見台灣桃園地方法院檢察署八十九年偵字第二六八０號卷第五
    十七頁反面），且被害人許婉玲於原審指認被告時，其亦僅陳稱：側面有一點像
    等語（見原審第一０六頁），然被害人許婉玲既有與被告乙○○交談，理應能明
    白指認，竟於偵審中對於是否被告竊取機車，無法明確指認，則被告是否係竊取
    被害人許婉玲上開機車之人即非無疑，揆諸上開判例之說明，自難遽論被告有此
    部分之竊盜犯行。（２）移送併辦意旨（二）部分公訴人認被告係涉犯刑法第三
    百二十八條第一項之強盜罪嫌，然刑法強盜罪與竊盜罪之構成要件迥不相同，是
    公訴人既認被告此部分係涉犯刑法第三百二十八條第一項之強盜罪嫌，則與本件
    論罪科刑之竊盜部分，即無連續犯之裁判上一罪之關係甚明，本院自無從併予審
    理。是上開移送併辦部分，應退由公訴人另行依法處理，併此敘明。
五、被告經合法傳喚，無正當理由不到庭，爰不待其陳述逕行判決。
據上論結，應依刑事訴訟法第三百六十八條、第三百七十一條，判決如主文。
本案經檢察官彭坤業到庭執行職務。
中      華      民      國    九十      年      九      月    二十五    日
                              臺灣高等法院刑事第四庭
                                  審判長法  官  蔡  永  昌
                                        法  官  陳  榮  和
                                        法  官  徐  昌  錦
右正本證明與原本無異。
不得上訴。
                                        書記官  吳  金  來
中      華      民      國    九十      年      九      月     二十六   日
附錄    本判決論罪科刑法條：
中華民國刑法第三百二十一條
 (加重竊盜罪)
犯竊盜罪而有左列情形之一者，處六月以上五年以下有期徒刑：
一  於夜間侵入住宅或有人居住之建築物、船艦，或隱匿其內而犯之者。
二  毀越門扇、牆垣或其他安全設備而犯之者。
三  攜帶兇器而犯之者。
四  結夥三人以上而犯之者。
五  乘火災、水災或其他災害之際而犯之者。
六  在車站或埠頭而犯之者。
前項之未遂罰之。


司法院資訊處製作；財團法人民間司法改革基金會備份。
